臺灣高等法院臺南分院刑事判決　　　　95年度上訴字第1141號
上　訴　人
即　被　告　甲 ○ ○
　　　　　　　　　　　（現在臺灣臺南監獄臺南分監執行中）
指定辯護人　本院公設辯護人　乙 ○ ○
上列上訴人因違反毒品危害防制條例案件，不服臺灣臺南地方法
院95年度訴字第0774號中華民國95年09月14日第一審判決（起訴
案號：臺灣臺南地方法院檢察署95年度偵字第8270號），提起上
訴，本院判決如下：
    主  文
原判決撤銷。
甲○○連續販賣第二級毒品，處有期徒刑柒年貳月；扣案之第二
級毒品安非他命包（依序驗後淨重分別：零點零肆公克、零點
壹壹公克及零點零公克），沒收併銷燬；扣案之行動電話壹支
（含0000000000門號SIM卡壹只）、分裝匙壹支、分裝袋拾柒個
、電子磅秤壹台均沒收；販賣安非他命所得財物新台幣佰元沒
收，如全部或一部不能沒收時，以其財產抵償之。
    事  實
一、甲○○明知安非他命係毒品危害防制條例所定之第二級毒品
    ，不得販賣，猶基於販賣第二級毒品安非他命以營利之概括
    犯意，以其所使用之0000000000號行動電話（起訴書誤載為
    00 00000000號，申用人為王嘉亨）作為販賣毒品之聯絡工
    具，先於民國（下同）九十五年五月二日或三日晚間，在台
    南縣永康市○○路「長億城大樓」附近，以每小包安非他命
    新台幣（下同）三百元之代價，販賣第二級毒品安非他命予
    楊子民一小包（楊子民涉犯毒品危害防制條例部分，已經檢
    察官以送觀察勒戒後無繼續使用之傾向，而予以不起訴處分
    確定在案）。復承續前揭營利之概括犯，於同年五月十八日
    凌晨五時四十五分許，再度前往台南市○○路與文南二街巷
    口附近，欲販賣第二級毒品安非他命予楊子民，惟尚未交付
    時，因經警方在上址發現甲○○與楊子民行跡可疑，上前盤
    查，而當場在甲○○隨身攜帶之香煙盒與褲子左上方暗袋查
    獲第二級毒品安非他命共二包（含袋重分別約0.2公克及0.3
    公克，經送驗後淨重分別為0.04、0.03公克）及門號為0000
    000000之行動電話一支；嗣警方經甲○○同意搜索後，前往
    其位在台南市○○○街五十七號「喬麗賓館」七○六室之租
    屋處內，另查獲第二級毒品安非他命一包（含袋重約0.20公
    克，送驗後淨重0.11公克）及其所有之吸食器一支、分裝匙
    一支、分裝袋十七個及電子磅秤一台，始循線查獲上情。
二、案經台南市警察局第六分局報請台灣台南地方法院檢察署檢
    察官偵查起訴。
    理  由
壹、程序方面：
    按被告以外之人於審判外之陳述，經當事人於審判程序同意
    作為證據，法院審酌該言詞陳述或書面陳述作成時之情況，
    認為適當者，亦得為證據。當事人、代理人或辯護人於法院
    調查證據時，知有第一百五十九條第一項不得為證據之情形
    ，而未於言詞辯論終結前聲明異議，視為有前項之同意；刑
    事訴訟法第一百五十九條之五定有明文。查本件認定事實所
    引用之證據方法（包括證人之證述及文書等物證），已經本
    院於審理時提示被告甲○○及其指定辯護人表示無意見（見
    本院卷第33至34、46至48頁），揆諸前揭說明，可認為已同
    意作為證據；而本院審酌該證人等之陳述及文書等物證作成
    時之客觀情況，認為適當，而查無其他違法不實之情事，復
    無顯有不可信之情況，且為證明犯罪事實存否所必要者，自
    得採為證據。
貳、實體方面：
一、認定犯罪事實所憑之證據及理由：
    訊據被告雖矢口否認有販賣第二級毒品安非他命予楊子民之
    犯行，並辯稱：九十五年五月二日或三日那次，是因楊子民
    問他有無安非他命，他便去買一千元之安非他命，再到永康
    市○○路長億城大樓附近，分一些安非他命予楊子民施用，
    後來他要離開時，楊子民問他身上有沒有錢，他說沒有錢，
    楊子民便拿三百元給他，說要給他加油用。至於九十五年五
    月十八日那次，也是因楊子民打電話給他，問有沒有安非他
    命，當時他想請楊子民載回家，所以就叫楊子民先過來，想
    無償給楊子民一些安非他命，並請楊子民載他回家，楊子民
    在電話時雖有說要向他買三百元的安非他命，但他當時意思
    只是要給楊子民安非他命，不是要販賣云云。惟查：
  (一)被告甲○○對其確有於九十五年五月二日或三日晚間，以其
    所使用之0000000000號行動電話與證人楊子民聯繫後，即前
    往台南縣永康市○○路「長億城大樓」附近，將第二級毒品
    安非他命一小包交付予楊子民，並於臨走前收受楊子民所交
    付之三百元；另於九十五年五月十八日凌晨，因楊子民先以
    電話與其所使用之0000000000號行動電話聯繫，稱要購買三
    百元之安非他命後，渠等便相約在台南市○○路與文南二街
    巷口附近，欲交付第二級毒品安非他命予楊子民，惟尚未交
    付時，即為警方發現渠等行跡可疑，經盤查後當場在被告甲
    ○○身上及其所租用之「喬麗賓館」七○六室內，分別查獲
    內裝晶體物之塑膠袋共三包及其所有之吸食器一支、分裝匙
    一支、分裝袋十七個及電子磅秤一台之事實，已據被告甲○
    ○於原審及本院審理時坦承不諱在卷（見原審卷(一)第28、
    141至142頁，本院卷第34至36、48至49頁）；而證人楊子民
    於警詢已證述：「我於九十五年五月二日或三日‧‧在台南
    縣中華路長億城大樓附近，以新台幣三百元向他（指被告甲
    ○○）購買一包安非他命。」「我當時是打0000000000他聯
    絡（指九十五年五月二日或三日交易之聯絡方式）。」「我
    在等人（璋仔）購買安非他命。」「我準備以新台幣三百元
    向（璋仔）購買安非他命。」「我是於今18日凌晨三時左右
    用公用電話打0000000000（應為0000000000之誤）與璋仔聯
    絡，當時言明購買新台幣三百元的安非他命。」「他叫我到
    臺南市○○路與文南二街巷口附近的一家便利超傷前等他，
    ‧‧」（見警卷第10至12頁）等語；而於原審審理時具結證
    稱：「都是向庭上被告甲○○買的（指其所吸用毒品是向何
    人購買）。」「朋友介紹（指如何知道被告甲○○有販賣毒
    品）。」「是的（指其於警訊時說曾於95年5月2日或03日在
    永康中華路長億城大樓附近，以三百元向被告購買毒品安非
    他命，有無如此陳述）。」（見原審卷(一)第103、105頁）等
    情無訛在卷；並有前揭經警方所查扣之內裝晶體物之塑膠袋
    共三包及被告甲○○所有之吸食器一支、分裝匙一支、分裝
    袋十七個及電子磅秤一台在卷可參。
  (二)被告甲○○經警方於前揭時、地所查獲之內裝晶體物之塑膠
    袋共三包，經原審將「晶體物」囑由「高雄醫院大學附設中
    和紀念醫院」檢驗結果，已認定：確為甲基安非他命，其中
    編號(1)驗後淨重：0.04公克，編號(2)驗後淨重：0.11公克，
    編號(3)驗後淨重：0.03公克，有「高雄醫院大學附設中和紀
    念醫院」95年07月13日高醫附科字第0950002266號函及所附
    之檢驗報告書共三件附卷可稽（見原審卷(一)第52至55頁）；
    可見被告甲○○經警方查扣之晶體物確屬第二級毒品安非他
    命，應堪認定。
  (三)又證人楊子民經警方查獲移送台灣台南地方法院檢察署後，
    確已因有施用第二級毒品安非他命之犯行，遂經該署檢察官
    以送觀察勒戒後無繼續使用之傾向，而予以不起訴處分確定
    在案，則有「臺灣高等法院被告全國前案紀錄表」一份在卷
    可憑；而此則益徵證人楊子民前揭不利於被告之證述確與事
    實相符。
  (四)再被告甲○○於警詢已供稱：「我是‧‧在台南市○○路，
    向一名叫阿明之男子所購買（指安非他命），我向阿明買二
    包共新台幣二千元整。」（見警卷第06頁）等語；而參諸毒
    品安非他命乃物稀價昂，且為政府懸為禁令，嚴加取締之違
    禁物，苟無利可圖，衡情被告應無甘冒被取締判處重刑之危
    險，平白從事毒品之買賣，是其販入之價格必較其出售之價
    格為低，而有從中賺取買賣價差牟利之意圖及事實，應屬合
    理認定；又販賣毒品非可公然為之，亦無公定價格，容易分
    裝並增減其份量，而每次買賣之價量，可能隨時依雙方關係
    深淺、資力、需求量及對行情之認知、來源是否充裕、查緝
    是否嚴緊、購買者被查獲時供述購買對象之可能風險之評估
    等，而異其標準，非可一概論之；從而販賣之利得，除被告
    坦承犯行或價量俱臻明確外，委難察得其交易實情；然按販
    賣者從價差或量差中牟利之方式雖異，惟其販賣行為在意圖
    營利則屬同一。而本案被告以二千元價格向阿明購得安非他
    命二包，復販賣予證人楊子民稀少數量，且均向證人楊子民
    收取（或約定價格）三百元，顯然並非僅係供己身施用之毒
    品至明，足認被告於販入毒品安非他命後，顯然係有欲再予
    以賣出，而從中牟取差額利潤之意圖；易言之，本件被告甲
    ○○係基於營利賺取差價之意圖，始向他人販入毒品，殆無
    疑義。況販賣行為，祗須以營利之意思而販入或賣出，即足
    構成；倘於有償讓與他人之初，係基於營利之意思，並著手
    實施，而因故無法高於購入原價出售，最後不得不以原價或
    低於原價讓與他人時，仍屬販賣行為（最高法院94年度台上
    字第5317號裁判參照）。
  (五)依上，經核證人楊子民於警詢及原審審理時之前揭證述內容
    俱與事實相符，並無顯不可信之情況，且具較可信之特別情
    況，復為證明本件犯罪事實存否所必要者，依刑事訴訟法第
    一百五十九條之二規定，自可採為證據；再參以證人前揭於
    警詢及原審審理時之證述購買安非他命之交易經過等情節亦
    悉相符；且按施用毒品者所稱其向某人買受毒品之指證，不
    得作為有罪判決之唯一證據，仍須調查其他必要之證據，以
    察其是否與事實相符，是為最高法院歷年來之見解，亦即施
    用毒品者之指證，其真實性有待其他必要證據加以補強。惟
    所謂必要之補強證據，並不以證明販賣毒品犯罪構成要件之
    全部事實為必要，但以與施用者之指證具有相當之關聯性為
    前提，其經與施用者之指證綜合判斷，已達於通常一般人均
    不致有所懷疑，而得確信施用者之指證為真實者，即得為有
    罪之認定（最高法院93年度臺上字第6750號判決意旨參照）
    ，同時被告甲○○對於其確有於前揭時地交付安非他命予證
    人楊子民（指第一次），及第二次經警方查獲時，除有毒品
    安非他命外，尚有供販賣所使用之分裝匙一支、分裝袋十七
    個及電子磅秤一台等情亦不爭執以觀，均足資擔保證人楊子
    民前揭證述內容具有相當程度之真實性，而得使本院確信被
    告甲○○有前揭犯罪事實，當屬真實無訛，而堪採信。
  (六)至被告甲○○雖為前揭情詞之抗辯，惟此姑不論已因與本院
    所認定之事實不符，致不足採；且按：
  (1)被告於原審已自承曾於九十五年五月二日或三日，有以0000
    000000號行動電話與證人楊子民聯繫後，前往台南縣永康市
    ○○路「長億城大樓」附近，交付第二級毒品安非他命一小
    包予證人楊子民，並於臨走前收受楊子民所交付之三百元等
    語，經核與證人楊子民於原審具結後之證稱內容大致相符，
    應堪採信，已如前述。嗣經原審審理時依職權調閱被告所使
    用行動電話（即0000000000號）之通聯記錄，並核對後，被
    告甲○○與證人楊子民所持用之行動電話（號碼為：000000
    0000）於「95年5月1日」確有四次密集之通聯紀錄（時間分
    別為03:07:48-03:07:54、07:21:20-07:21:28、09:48:09-0
    9:48:09、05:47:03-05:47:06），有通聯紀錄一件附卷可參
    （見原審卷附之證件存置袋）；究此雖與被告及證人楊子民
    所陳述，於見面前以行動電話聯繫之通話時間點「95年5月2
    日或03日」有所不同，惟被告及證人楊子民於相約見面前先
    以電話聯繫之精確時間點，受限於人之記憶能力，對於非常
    細微處，本難以百分之百精準無誤；且縱使被告與證人楊子
    民二人所陳，與實際通聯紀錄所顯現之時間點有些許之差異
    ，然此對於被告與證人楊子民確有於前揭時間、地點相約見
    面，並互相交付第二級毒品安非他命一小包以及三百元此一
    客觀事實之認定，並無妨礙。因之，自尚不能執此採為有利
    被告之認定。。
  (2)被告雖辯稱：九十五年五月二日那次是因楊子民問他有無安
    非他命，他便去買一千元之安非他命，再到永康市○○路長
    億城大樓附近，分一些安非他命予楊子民施用，後來他要離
    開時，楊子民問他身上有沒有錢，他說沒有錢了，楊子民便
    拿三百元給他，說要給他加油用，並非要賣云云。惟查證人
    楊子民於原審已具結證稱：「都是向庭上被告甲○○買的（
    指其所吸用毒品是向何人購買）。」「朋友介紹（指如何知
    道被告甲○○有販賣毒品）。」「是的（指其於警訊時說曾
    於95年5月2日或03日在永康中華路長億城大樓附近，以三百
    元向被告購買毒品安非他命，有無如此陳述）。」「五月二
    日、三日‧‧（指向被告購買毒品的時間）。」（見原審卷
    (一)第103至105頁）等情在卷；則依證人楊子民所證，其既證
    稱與被告原並不相識，是因要施用毒品，才透過朋友介紹，
    且其所施用的毒品來源都是從被告而來（被告並未否認）；
    再參以被告於檢察官偵查中亦自承與證人楊子民才認識幾個
    月而已（見偵查卷(一)第06頁），並無長久深遠之情誼；且被
    告並無正當職業，此有刑案資料作業個別查詢報表一件可稽
    （見警卷第27頁），經濟狀況非佳；衡諸常情，被告應無免
    費無償贈送安非他命予並無深厚情誼之證人楊子民施用之動
    機及可能；況證人楊子民與被告間，素無嫌隙冤仇，其自無
    任意設詞誣陷被告之理。是應以證人楊子民於原審具結後所
    為之證述為實在，被告前揭所辯，顯係事後卸責之詞，尚不
    足採。
  (3)至證人楊子民所證述之購買金額雖有五百元及三百元之前後
    不一之情形，然查證人楊子民於原審審理時已具結證稱；「
    因為有時我拿三百（元）給被告，欠被告二百元，所以我每
    次都是購買五百元（指為何之前說購買都是五百元）。」（
    見原審卷(一)第0106頁）等語，再審酌被告及證人楊子民均稱
    該日最後實際上證人楊子民僅給付被告三百元，事後證人楊
    子民無意也未曾再償還被告二百元之事實，及此種討價還價
    或殺價之方式，於吸毒者向俗稱「藥頭」之販毒者購買毒品
    時，亦甚常見以觀，可知該次被告販賣安非他命一小包予證
    人楊子民時，其所實際獲取之對價，應僅有三百元無誤。況
    此就被告是否成立販賣第二級毒品罪之構成要件，亦尚無影
    響（即無重大瑕疵）。是就此尚無從動搖本院對於此部分事
    實之認定。
  (4)又被告雖辯稱：九十五年五月十八日那次，也是因楊子民打
    電話給他，問有沒有安非他命，當時他想請楊子民載回家，
    所以就叫楊子民先過來，想無償給楊子民一些安非他命，並
    請楊子民載他回家，楊子民在電話時雖有說要向伊買三百元
    的安非他命，但他當時意思只是要給楊子民安非他命，不是
    要賣云云。惟按證人楊子民雖於原審先具結證稱：「當天我
    是要向甲○○購買毒品，甲○○回答我他現在身上沒有那麼
    多，只有一點點可以免費給我施用，所以我才到該處」等語
    ，惟嗣後又具結證述：「是的，我當天確實是要以三百元向
    被告購買毒品（即當庭經檢察官以其於警訊時有無說其要以
    三百元向被告購買毒品，來彈劾證人楊子民之前段證詞）。
    」等情（見原審卷(一)第0105頁）；依上，衡諸常情，顯見證
    人楊子民原係欲配合被告說詞，惟經檢察官交互詰問之後，
    始確立「九十五年五月十八日當天確實是要以三百元向被告
    購買毒品，才會前往該處為警查獲」之證述。況如前所述，
    證人楊子民既證稱其與被告原不相識，是因施用毒品，才透
    過朋友介紹，且其所施用的毒品來源都是從被告而來，及被
    告亦自承與證人楊子民才認識幾個月而已，並無長久深遠之
    情誼，同時被告又無正當職業，經濟狀況非佳；衡諸常情，
    設若無利可圖，一般持有安非他命之人當無輕易將持有安非
    他命轉讓他人，而甘冒於再次向他人購買時，致生有被查獲
    移送追訴危險之理？而益證被告有營利意圖甚明，亦即被告
    顯無免費無償贈送安非他命予證人楊子民施用之動機及可能
    ；是綜上判斷，應以證人楊子民於原審具結並經交互詰問後
    所為之證述為實在可採。因之，被告前揭所辯，亦係事後卸
    責之詞，仍不足採。
  (七)依上所述，本件事證已臻明確，被告所辯不足為其有利之認
    定，被告之犯行至堪認定，應予依法論科。
二、按本件被告行為後，刑法第五十六條有關連續犯之規定，業
    於九十四年二月二日修正公布刪除，並於九十五年七月一日
    施行；則被告之犯行，因行為後新法業已刪除連續犯之規定
    ，此刪除雖非犯罪構成要件之變更，但顯已影響行為人刑罰
    之法律效果，自屬法律有變更，依新法第二條第一項規定，
    比較新、舊法結果，仍應適用較有利於被告之行為時法律即
    舊法論以連續犯（最高法院95年度第08次刑事庭會議決議參
    照）。
三、按安非他命分屬毒品危害防制條例第二條第二項第二款所稱
    之第二級毒品；次按肅清煙毒條例中所謂「販賣」行為，不
    以販入後復行賣出為要件，只要以營利為目的，將毒品販入
    或賣出，有一於此，其犯罪即告完成，即該當販賣之要件（
    最高法院88年度台上字第2398號判決參照）。核被告甲○○
    基於營利之意圖，分別於前揭時地先後二次販賣第二級毒品
    予證人楊子民，雖被告於九十五年五月十八日凌晨五時四十
    五分許，在台南市○○路與文南二街巷口附近，欲販賣安非
    他命予楊子民，惟尚未交付時，即經警方在上址發現甲○○
    與楊子民行跡可疑，上前盤查逮獲而未及賣出，惟揆諸前揭
    說明，被告既基於販賣毒品營利之故意，販入毒品後因警方
    查緝致賣出未果，仍應論以販賣毒品既遂罪名（因並非販入
    後第二次以後之出賣行為，最高法院90年度台上字第2816
    號判決參照）；故被告所為係犯毒品危害防制條例第四條第
    二項之販賣第二級毒品既遂罪；至被告先後為販賣而前、後
    持有第二級毒品之低度行為，則分別為其販賣第二級毒品之
    高度行為所吸收，均不另論罪。另被告先後販賣第二級毒品
    既遂之犯行，均時間緊接，方法相同，所犯各係構成要件相
    同之罪名，顯係基於概括犯意為之，應依刑法第五十六條規
    定，論以連續販賣第二級毒品既遂罪，且除賣第二級毒品罪
    之主刑為無期徒刑部分，依法不得加重外，餘均依法加重其
    刑。
四、原審以被告事證已臻明確，因予論罪科刑，固非無見；惟查
    ：被告於九十五年五月十八日凌晨五時四十五分許，在台南
    市○○路與文南二街巷口附近，欲販賣安非他命予楊子民，
    惟尚未交付時，即經警方在上址發現甲○○與楊子民行跡可
    疑，上前盤查逮獲而未及賣出部分，仍應論以販賣第二級毒
    品既遂罪名，原判決認被告此部分所犯係販賣第二級毒品未
    遂罪，亦有未洽。被告上訴意旨指摘原判決量刑過重，或否
    認犯罪，雖均不足採；惟原判決既另有可議，自應由本院將
    原判決撤銷改判。爰審酌被告販賣安非他命，助長毒害擴散
    ，危害社會治安，惡性不輕，惟念其販賣次數非多、獲利之
    金額非鉅，因年輕識淺，思慮不週，及被告之素行、犯罪動
    機、目的、手段與犯後之態度等一切情狀，仍量處有期徒刑
    七年二月，以資儆懲。至扣案之第二級毒品安非他命共三包
    （依序驗後淨重分別：0.04公克、0.11公克及0.03公克），
    均為查獲之毒品；而該等毒品之包裝袋，均有毒品沾黏無法
    析離，應視同毒品，應均依毒品危害防制條例第十八條第一
    項前段之規定宣告沒收併銷燬之。扣案之行動電話一支（含
    0000000000門號SIM卡一只）、分裝匙一支、分裝袋十七個
    、電子磅秤一台，均為被告所有，有扣押物品目錄表一紙在
    卷可稽（見警卷第15頁），並為供被告販賣毒品所用之財物
    ，爰依毒品危害防制條例第十九條第一項規定宣告沒收；又
    該些物品既均經扣案，即無全部或一部不能沒收之問題，自
    勿庸併宣告追徵價額或以財產抵償（最高法院93年度台上字
    第5468號判決參照）。再按毒品危害防制條例第十九條第一
    項規定所稱「追徵其價額」者，必限於所沒收之物，為金錢
    以外其他財物而無法沒收時，始應追徵其價額，使其繳納與
    原物相當價額。如所得財物為金錢而無法沒收時，應以其財
    產抵償之，而不發生追徵價額問題（最高法院93年度台上字
    第1218、2670、2743號判決參照）；且毒品危害防制條例第
    十九條第一項規定，係採義務沒收主義。且金錢為代替物，
    重在兌換價值，而不在原物，自難拘泥於沒收原物之理論，
    認沒收販賣毒品所得之金錢，以當場搜獲扣押者為限，苟能
    證明其為販賣毒品所得之金錢，均應予以沒收。因之被告販
    賣安非他命所得之財物即三百元（至第二次因未及賣出，致
    無實際所得），雖未扣案，仍應依毒品危害防制條例第十九
    條第一項之規定宣告沒收，如全部或一部不能沒收時，以其
    財產抵償之。至於扣案之吸食器一支，雖為被告所有，惟並
    無證據證明係供被告犯本件販賣之罪所用或所得之物，爰不
    予宣告沒收，併此敘明。
丙、據上論結，應依刑事訴訟法第369條第1項前段、第364條、
    第299條第1項前段，毒品危害防制條例第4條第2項、第18條
    第1項前段、第19條第1項，刑法第11條前段、第2條第1項前
    段、修正前刑法第56條，判決如主文。
本案經檢察官吳忠賢到庭執行職務。
中　　華　　民　　國　　96　　年　　2 　　月　　7 　　日
                  刑事第三庭    審判長法　官  陳義仲
                                      法　官  宋明蒼
                                      法　官  張世展
以上正本證明與原本無異。
如不服本判決，應於收受本判決後十日內向本院提出上訴書狀。
其未敘述上訴理由者並得於提起上訴後十日內向本院補提理由書
狀（均須按他造當事人之人數附繕本）「切勿逕送上級法院」。
　　　　　　　　　　　　　　　　　　　書記官  魏芝雯
中　　華　　民　　國　　96　　年　　2 　　月　　8 　　日
附錄：本判決論罪法條：
毒品危害防制條例第4條第2項
製造、運輸、販賣第二級毒品者，處無期徒刑或 7 年以上有期徒
刑，得併科新臺幣 7 百萬元以下罰金。
